臺灣彰化地方法院民事判決　96年度建字第16號
原　　　告　甲○○
被　　　告　丙○○
　　　　　　丁○○
兼上列一人
訴訟代理人　乙○○　　住彰化縣.
上列當事人間請求給付工程款事件，本院於民國九十六年九月十
四日言詞辯論終結，茲判決如下：
    主  文
被告丙○○應給付原告新臺幣參拾萬元，及自民國九十六年六月
二日起至清償日止，按年息百分之五計算之利息。
被告丁○○應給付原告新臺幣參拾萬玖仟捌佰元，及自民國九十
六年六月二日起至清償日止，按年息百分之五計算之利息。
原告其餘之訴駁回。
訴訟費用新臺幣壹萬零陸佰捌拾肆元由被告丙○○負擔千分之三
一九，被告丁○○負擔千分之三二九，餘由原告負擔。
本判決第一項於原告以新臺幣壹拾萬元供擔保後得假執行。
本判決第二項於原告以新臺幣壹拾萬肆仟元供擔保後得假執行；
但被告丁○○以新臺幣參拾萬玖仟捌佰元為原告預供擔保後，得
免為假執行。
原告其餘假執行之聲請駁回。
    事實及理由
壹、程序方面：
一、按共同訴訟中，一人之行為或他造對於共同訴訟中一人之行
    為及關於其一人所生之事項，除別有規定外，其利害不及於
    他共同訴訟人，民事訴訟法第五十五條定有明文。查本件原
    告聲請對被告及訴外人許清宜發支付命令，命被告三人與訴
    外人許清宜應連帶給付新臺幣（下同）九十二萬六千四百元
    ，及自支付命令送達翌日起至清償日止，按年息百分之五計
    算之利息。其理由係被告三人與訴外人許清宜有承攬契約存
    在，被告丙○○並有票據關係存在而為請求，被告乙○○、
    丙○○、丁○○等則以其等與原告間並無承攬契約存在為由
    聲明異議，均屬基於個人之事由而為異議，其效力依前揭條
    文規定，均不及於訴外人許清宜，故訴外人許清宜部分因未
    對支付命令異議，業已確定，而不列入為被告，先予敘明。
二、被告丁○○雖以民事訴訟法第五十六條規定，其對支付命令
    異議，其效力應及於訴外人許清宜等語。然查，民事訴訟法
    第五十六條係對於共同訴訟之各人必須合一確定者，即必要
    共同訴訟始有適用，本件原告聲請本院對被告等人發支付命
    令，雖命被告等「連帶給付」，然非屬必要共同訴訟，是被
    告丁○○認其對支付命令異議，依民事訴訟法第五十六條第
    一款之規定，對訴外人許清宜亦有效力，容有誤會，併予敘
    明。
三、再按訴訟送達後，原告不得將原訴變更或追加他訴，但有擴
    張或減縮應受判決事項之聲明者不在此限；被告於訴之變更
    或追加無異議，而為本案之言詞辯論者，視為同意變更或追
    加，民事訴訟法第二百五十五條第一項第三款、第二項分別
    定有明文。經查：１、原告於聲請支付命令時，其聲明為債
    務人許清宜、乙○○、丙○○、丁○○應連帶給付債權人即
    原告九十二萬六千四百元，及自支付命令送達翌日起至清償
    日止，按年息百分之五計算之利息。於本院辯論時變更為被
　　告乙○○、丙○○應共同給付原告六十三萬一千六百元，及
　  自支付命令送達翌日起至清償日止，按年息百分之五計算之
    利息。被告丁○○應給付原告三十萬九千八百元，及自支付
    命令送達翌日起至清償日止，按年息百分之五計算之利息之
    部分，應屬減縮應受判決事項之聲明，應予准許。２、又原
    告以承攬契約請求被告丙○○給付工程款，於辯論時追加票
    據關係，被告丙○○對此追加並無異議，而為本案之言詞辯
    論，已視為同意追加，本院亦得加以審酌。
四、本件被告丙○○經合法通知，未於最後言詞辯論期日到場，
    核無民事訴訟法第三百八十六條所列各款情形，爰依原告之
    聲請，由其一造辯論而為判決。
貳、實體方面：
一、原告起訴主張：
（一）被告乙○○與其子即被告丙○○、訴外人許清宜為家族企
      業經營者，其等三人為興建坐落彰化縣鹿港鎮○○段三三
      六六地號土地上之建築物八間，其中訴外人許清宜為建築
      師、被告丙○○為事業現場之負責及連絡人，於民國九十
      四年間共同為定作人向原告稱興建上開建築物，原告乃應
      約允諾，予以承攬板模工程部分，並於九十五年二、三月
      間完成第一、二樓板模工程，總工程款九十三萬一千六百
      元，尚積欠六十三萬一千六百元，詎未給付，經催討後，
      被告丙○○乃簽發一紙面額三十萬元之支票給付，惟乃遭
      退票。
（二）嗣被告乙○○之女即被告丁○○為挽救，並力促完成上開
      房屋之興建，以便將來出售，乃一再要求原告再予於承攬
      施作板模部分，並由其負責第三樓板模工程款之履行責任
      。此際原告為念及希望能有一點回收，不得已再予承攬施
      作，而三樓總工程款四十二萬九千八百元，詎被告丁○○
      仍有三十萬九千八百元未給付，經催討亦未付清。
（三）原告依承攬契約之法律關係請求被告等人給付上開金額及
      遲延利息。其中被告丙○○所簽發支票三十萬元部分並依
      票據關係請求。並聲明：(1)被告乙○○、丙○○應共同給
      付原告六十三萬一千六百元，及自支付命令送達翌日起至
      清償日止，按年息百分之五計算之利息。(2)被告丁○○應
      給付原告三十萬九千八百元，及自支付命令送達翌日起至
      清償日止，按年息百分之五計算之利息。(3)願供擔保，請
      准宣告假執行。
（四）對被告答辯之陳述：
  １、本件兩造間之承攬契約，因原告係鄉下人，識字不多，依
      地方習俗，有人要約承作板模工作，即依約前往施作，為
      一般地方習慣及公眾周知之事實，亦為被告所不爭執。雖
      兩造間未定書面契約，但原告確實有在系爭房屋地點施作
      ，亦為被告等人所自承，而被告等人為同一家人，被告乙○○、訴外人許清宜均在場指揮原告施作，被告丙○○並
      為系爭房屋提供建築設計，其間並無任何主從關係，或何
      人為僱主或受僱人，其等外觀上及本質上係為一家人共同
      經營之事業，足證向原告要約施作者係被告等人無疑，是
      依民法第一百五十三條第一項及最高法二十年上字第一七
      二七號判決觀之，被告等人均為定作人。
  ２、原告是於收受被告丁○○之答辯狀後，始知有訴外人慶虹
      建設有限公司（下稱慶虹公司）、振發建設股份有限公司
      （下稱振發公司）之存在，及其等訴外人與地主有何簽訂
      合建契約之情，在此之從未聽過或經被告等人提起過，今
      突然辯稱原告是與訴外人慶虹等公司簽訂承攬契約，實屬
      荒謬，否則何以訴外人許清宜未對支付命令表示異議。況
      被告等人所提出之覆函亦隻字未提有慶虹、振發公司，足
      證被告等人辯稱原告要約施作者為訴外人慶虹等公司堪難
      採信。至於訴外人慶虹等公司與地主間之合建契約為何，
      依債權相對性原則，自不得拘束兩造間之承攬關係。
  ３、至於被告乙○○辯稱其已得癌症，二、三年不管事等語。
      惟被告乙○○之病情尚不致成為無意識能力或對外難為一
      定之行為，此由本件工程款被告拒不給付後，原告為避免
      訟源而聲請鄉公所調解時，被告乙○○亦到場表示，承認
      是其打電話請原告施作，只是一時無法付錢等語。再者被
      告乙○○於本件訴訟確實能到庭表示意見，意識及行動自
      如，其所辯應不足採。
  ４、當時是被告乙○○與訴外人許清宜打電話叫伊做工程的，
      被告丙○○的部分只應付票款三十萬元的責任，因被告丙○○雖然沒有叫伊做工程，但是付工程款的票是被告丙○○簽發的。
  ５、關於被告丁○○抗辯部分：
　  (1)系爭房屋八間，被告乙○○、丙○○及訴外人許清宜等三
　    人因無法支付系爭工程款，及其他混凝土、綁鐵等工程款
      ，致施作至二樓時即停滯，承購戶乃一再指責其等有詐騙
      情事，數月後，被告丁○○在上開各方壓力下乃表示願意
      接手承作，故再打電話要原告承作三樓以上之板模工程，
      並表示其後工程款由其負責，可由被告丁○○拿給原告所
      簽之收據及領據均載稱三樓板模工程款，未載係代償債務
      之字句甚明，且上開收據及領據均是被告丁○○自行書寫
      後再拿給原告簽名，此為被告丁○○所自認。又原告所以
      會再繼續施作，乃因被告丁○○是老師，在一般鄉下人的
      眼中極為尊敬，其言行應可相信，否則原告在施作系爭房
      屋一、二樓板模工程時已遭被告乙○○、丙○○及訴外人
      許清宜積欠工程款六十幾萬元，對一個小本生意之板模工
      人而言，已為極龐大之金額，依常情豈有可能再接續施作
      ，足證被告丁○○上開所辯不可採。
　  (2)被告丁○○又辯稱慶虹、振發公司之負責人為其母許王春
　    ，因無法支付系爭工程款而代為清償等語。惟查，原告未
      曾與被告之母許王春對系爭工程有何接洽，且公司與自然
      人為各自獨立之人格，即使公司積欠他人債務，其股東、
      董監事或法定代理人並不須負責，而被告丁○○既稱其母
      許王春僅為訴外人慶虹、振發公司之負責人，何以須代替
      其清償債務，顯與法理不合。再者被告丁○○若確係為慶
      虹、振發公司代為清償債務，何以在其書立之領據及收據
      上未載代償之旨，實有違常情。且被告丁○○並在上開領
      據、收據上載明為系爭工程三樓板模工程款，以明確分辦
      與一、二樓工程之不同，足證被告丁○○確有向原告定作
      系爭房屋三樓板模工程。
二、被告方面：
１、被告乙○○：
（一）原告係與訴外人許清宜約定承做板模工程，伊與原告間並
      無承攬契約，被告丙○○簽發面額三十萬元之支票是因伊
      生病，要給伊做為買藥之用，因訴外人許清宜週轉不當無
      法給付工程款，伊始將上開支票交給原告，代為清償訴外
      人許清宜積欠之工程款。伊與被告丙○○、丁○○及訴外
      人許清宜雖為父子及兄弟關係，然系爭板模工程實係訴外
      人許清宜與原告約定，與伊無關。
（二）伊在三年多前因罹癌症，所以沒有在負責工程，已經給伊
      二個兒子許清宜、丙○○管理，丙○○拿系爭三十萬元支
      票給伊買藥用，因原告與伊有二十幾年的合作關係，原告
      剛好要向訴外人許清宜請領工程款五十幾萬元，而訴外人
      許清宜退票不敢回來，伊基以與原告有二十幾年的合作關
      係，就先將系爭三十萬元的支票給原告，代替訴外人許清
      宜付款，做為給付工程款之用，伊並沒有與原告簽訂承攬
      契約。
（三）系爭工程伊並沒有參與，也沒有打電話叫證人戊○○來施
      工，伊雖有到工地看一下，但因伊生病沒辦法到二樓，到
      現場時也沒有工人來跟伊說話。並聲明：原告之訴及假執
      行之聲請均駁回。如受不利之判決，願供擔保請准宣告免
      為假執行。
２、被告丙○○：
    被告未於最後言詞辯論期日到場，據其前辯論期日提出之聲
　  請及陳述如下：
（一）原告係與訴外人許清宜約定承做板模工程，被告丙○○與
      原告間並無承攬契約，伊簽發面額三十萬元之支票給被告
      乙○○是要買藥之用，因訴外人許清宜週轉不當無法給付
      工程款，被告乙○○始將上開支票交給原告，代為清償工
      程款。被告乙○○與伊、丁○○及訴外人許清宜雖為父子
      及兄弟關係，然系爭板模工程實係訴外人許清宜與原告約
      定，與伊無關。
（二）伊不清楚為何被求償，伊與工程及這些工人、師傅間都沒
      有聯繫，因為系爭工程不是伊負責的，原告以何立場向伊
      請領工程款；系爭支票是伊簽發的沒有錯，但是簽發給伊
      父親乙○○用來買藥之用，伊父親把系爭支票交給原告充
      作工程款時伊並不知情，工程款與伊無關等語。並聲明：
      原告之訴及假執行之聲請均駁回。
３、被告丁○○：
（一）訴外人振發公司與坐落彰化縣鹿港鎮○○段三三六六之四
      地號之土地所有權人董炫長合建房屋，約定土地所有權人
      提供上開土地與振發公司承建八棟鋼筋混凝土加強磚造三
      樓七層樓房。嗣後訴外人慶虹公司向振發公司承攬系爭工
      程，然因系爭工程需板模配合興建，慶虹公司乃與原告達
      成協議，約定由原告承攬慶虹公司興建工程之建物一至三
      樓七層樓房建物之建物板模部分，後因慶虹公司給付板模
      工程款三十萬元後，財務發生困難，後續期款無法如期給
      付，原告據此停止三樓以上之後續工程。基上原告因考量
      慶虹公司承諾續行興建後，承購戶所依約給付之購屋款將
      可清償工程款，且伊見其母許王春（慶虹公司法定代理人
      ）為財務週轉而憂傷，本諸第三人地位，分別於三樓工程
      施工前之九十五年九月十八日、施工中之同年十一月二十
      七日、九十六年二月十六日及同年五月二十一日代位清償
      訴外人慶虹公司之三樓工程部分債務十萬元、三萬元、二
      萬元及一萬五千元予原告，合計代償十六萬五千元，原告
      已獲得部分清償等因素，遂續行三樓之板模工程。
（二）系爭三樓板模工程既係本於原承攬一至三樓七層樓房建物
      契約之續行，雖曾因工程款之暫緩給付而發生爭執，然查
      ：(1)原承攬契約並未經解除或終止。(2)三樓板模工程並未
      另行訂約，僅為原工程之續行。(3)承攬工程地點、施作項
      目、施作方法、對價計算及對價金額均相同。(4)系爭建物
      依法核屬建築起造人慶虹公司原始取得，且取得範圍含所
      有建物一至四樓已完工及未完工部分。足證系爭三樓板模
      工程之續行，仍屬慶虹公司與原告間承攬工程之一部。再
      被告丁○○雖曾代位清償慶虹公司對原告之工程款，然並
      未另行與原告合意成立承攬契約，殊不因此而承擔慶虹公
      司之債務或取得定作人地位。
（三）系爭建物興建工程由慶虹公司承攬後，即委由建築師即訴
      外人許清宜建築設計，故該建築設計圖並非被告丙○○所
      提供，故由訴外人許清宜至現場觀看施作是否符合設計，
      核符常情。再原告施作工程之對象既為慶虹公司所有之建
      物，自應向慶虹公司求償，並不因被告等人是否為一家人
      而有異，此由公司與自然人係屬不同人格可知。況伊係從
      事教職，於建築工程誠屬外行，更難據此認定被告等人外
      觀及本質上均係共同經營事業，而以一家人而推論伊為定
      作人。
（四）訴外人許清宜對於支付命令是否表示異議，誠屬其個人權
      利之主張，非得拘束被告丁○○。況原告所請求之支付命
      令係「相對人應連帶給付」，核屬連帶債務之主張，按民
      事訴訟法第五十六條規定，共同訴訟人中一人之行為有利
      益於共同訴訟人者，其效力及於全體，是被告等人於支付
      命令法定期間提出異議，其異議效力即及於訴外人許清宜
      ，則支付命令應失其效力，尚難論訴外人許清宜於支付命
      令未表示異議。
（五）至被告回覆存證信函雖未提及慶虹、振發公司等字樣，此
      係因原告函發之存證信函純以被告個人名義為收件人，致
      被告未查循即向原告函覆，被告並無自承負擔債務之意，
      且回覆文中八次提及「公司」債務，足證並非被告個人契
      約關係。再原告主張是伊打電話要求原告承做三樓以上之
      板模工程，並以證人戊○○之證述為證，被告否認該事實
      。又代償之本質並不因是否明確具名為代償而有異，收據
      上雖載明三樓板模工程款，然此係因原告施作至二樓後，
      即停止三樓以上之後續工程，被告丁○○為確認所償之債
      務係三樓部分，故予明載，亦不改變代償債務之本質。
（六）又查系爭建物業經預售，承購戶本已依約分期給付，但因
      原告停止三樓以上之後續工程繼續施作，承購戶拒絕給付
      分期款，致慶虹公司無法清償原告工程款，原告衡量不繼
      續施作可能無法獲償之危險，及繼續施作雖延緩受償但可
      全部受償之利益，二相權衡下，遂同意慶虹公司如保證三
      樓以上後續工程施工部分可先行清償時，即繼續施作，在
      雙方達成協議後，原告方續行施作，並非不符常理。然因
      承購戶並未如預期支付分期款，致慶虹公司財務未好轉，
      公司負責人許王春為此每日奔走，試圖挽救公司，並不因
      自然人是否負擔公司債務而有異，故伊見其母為財務週轉
      憂傷不已，本諸第三人地位代位清償慶虹公司之三樓工程
      部分債務，委屬實情。伊既係代位清償慶虹公司之債務，
      自無庸負擔給付報酬之義務，原告之請求洵非有理。
（七）是承購戶找慶虹公司，慶虹公司才找被告丁○○出面幫忙
      ，被告丁○○及慶虹公司負責人再去聯絡板模工人等人，
      這些工人才表示願意幫忙，如果願意幫忙就先拿十萬元，
      所以就先給十萬元，等到收到客戶的買屋款時，再給付工
      程款，嗣後承購戶表示要有保障才願付購屋款，慶虹公司
      無法保障，承購戶不願付購屋款，才無法發給工程款，要
      等到慶虹公司賺錢才慢慢攤還。並聲明：原告之訴及假執
      行之聲請均駁回。如受不利之判決，願供擔保請准宣告免
      為假執行。
三、兩造不爭執事項：
（一）原告有承作坐落彰化縣鹿港鎮○○段三三六六地號上之建
      築物八間，第一至三樓之板模工程，其中第一、二樓之板
      模工程費用尚有六十三萬一千六百元；第三樓之板模工程
      費用尚有三十萬九千八百元未為收取。
（二）被告丙○○有簽發票號FC0000000號、面額三十萬
      元、發票日九十五年八月三十一日、付款人華南商業銀行
      、發票人丙○○之支票一紙交予被告乙○○做為買藥之用
      ，被告乙○○再將上開支票交付予原告做為工程款之用，
      惟上開支票嗣後遭退票。
（三）被告丁○○因系爭工程，曾給付原告十六萬五千元，並分
      別由被告丁○○書寫由原告及其子施榮竹具領之九十五年
      九月十八日、同年十一月二十七日（由施榮竹具領）、九
      十六年二月十六日及同年五月二十一日收據及領據四紙。
四、兩造爭執事項
（一）被告三人是否為系爭板模工程之定作人。
（二）被告丁○○支付原告之十六萬五千元係基於定作人之身分
      給付，或係代位清償慶虹公司之工程款。
五、得心證之理由：
（一）原告主張其於九十四年間承作坐落彰化縣鹿港鎮○○段三
      三六六地號上之建築物八間，第一至三樓之板模工程，其
      中一、二樓之板模工程費用尚有六十三萬一千六百元；第
      三樓之板模工程費用尚有三十萬九千八百元未為收取，被
      告乙○○將被告丙○○簽發系爭面額三十萬元之支票，給
      付原告做為工程款，惟乃遭退票之事實，業據原告提出結
      算單、支票影本等件為證，並為被告等所不爭執，堪信原
      告此部分之主張為真實。
（二）原告主張被告丙○○係系爭第一、二樓板模工程之定作人
      等語。被告丙○○則以其非定作人等語置辯。原告雖提出
      存證信函之覆函係被告丙○○等四人所函覆，惟查：１、
      原告於本院辯論時陳稱：當時是被告乙○○與訴外人許清
      宜打電話叫伊做工程的，被告丙○○的部分只應付票款三
      十萬元的責任，不是工程款的部分（本院九十六年八月三
      日言詞辯論筆錄）；被告丙○○雖然沒有叫伊做工程，但
      是付工程款的票是被告丙○○簽發的（本院九十六年八月
      十七日言詞辯論筆錄）等語。由原告之陳述，被告丙○○
      並未參與系爭工程之定作。２、證人戊○○到庭證稱：系
      爭工程伊是做鷹架部分，做到二樓時就停工，是乙○○、
      丁○○、許清宜他們不做，錢也不付，之後丁○○又說要
      做，三樓的錢他要負責，所以才開始做；許清宜、丁○○
      、許淑玲、許王春、乙○○都有會同叫伊去做工程，當初
      是許清宜，然後是丁○○，後來是許王春跟伊接洽工程，
      丙○○是另外一場，這一場沒有做等語。由證人之證述，
      被告丙○○並未參與系爭工程之定作。３、綜上所述，被
      告丙○○抗辯其非系爭板模工程之定作人，尚堪可採，原
      告前揭主張被告丙○○應給付工程款，即屬無據，不應准
      許。
（三）原告主張被告乙○○係系爭第一、二樓板模工程之定作人
      等語。被告乙○○則以其非定作人等語置辯。原告雖提出
      存證信函之覆函係被告乙○○等四人所函覆，惟查：１、
　　　證人戊○○雖到庭證稱：系爭工程伊是做鷹架部分，做到
　　　二樓時就停工，是乙○○、丁○○、許清宜他們不做，錢
　　　也不付，之後計淑華又說要做，三樓的錢他要負責，所以
　　　才開始做；許清宜、丁○○、許淑玲、許王春、乙○○都
  　　有會同叫伊去做工程等語。然亦證稱：當初是許清宜，然
      後是丁○○，後來是許王春跟伊接洽工程，丙○○是另外
      一場，這一場沒有做，伊常到乙○○家，乙○○也有談一
      些事情，就是一些好聽的話，有到工地去查看，但是他並
      沒有做指示，伊看乙○○的態度是，如果做的起來他就要
　    介入，如果做不起來他就不介入等語。由證人戊○○之證
      述，系爭工程係先由訴外人許清宜接洽，再由被告丁○○
      及訴外人許王春接手，被告乙○○並未實質介入。２、被
      告乙○○辯稱其當時已罹癌症，無法介入工程等情，業據
      其提出澄清醫院出具之診斷證明書為證，可信其自九十三
      年九月一日起已罹肺癌化療中，其於九十四年間有無體力
      處理工程事務，已令人存疑，是其辯稱其罹癌症無法處理
      工程事務，尚堪採信。又被告乙○○與訴外人許清宜係父
      子關係，與慶虹公司負責人許王春係夫妻關係，其會到訴
      外人許清宜監造之工地查看，亦屬人之常情，且證人戊○○亦證稱被告乙○○到工地查看時，並沒有做任何指示，
      是不能僅因被告乙○○到工地查看，即認定其係系爭板模
      工程之定作人。３、原告雖舉存證信函覆函為證，認被告
      乙○○係定作人，然被告丙○○亦為該覆函之具名人之一
      ，但原告於本件辯時亦自承被告丙○○非本件工程之定作
      人，故亦不得僅以該覆函即推論被告乙○○係系爭板模工
　　　程之定作人。４、又被告乙○○雖以被告丙○○簽名之支
　　　票交予原告做為給付工程款之用，然被告乙○○辯稱：係
  　　因原告到其家中向伊兒子許清宜催討工程款，因被告丙○○剛好拿了一張三十萬元的支票給伊買藥用，而訴外人許
      清宜退票不敢回來，而伊與原告有二十幾年的合作關係，
      所以才先將這三十萬元的票做為代償訴外人許清宜積欠之
      工程款等語。被告訴金虎並非系爭板模工程之定作人，業
      據證人戊○○證述明確，已如前述，則其辯稱其因與原告
      有二十幾年合作關係，而代位其子許清宜清償原告工程款
      等情，應合常情。５、綜上所述，被告乙○○抗辯其非系
    　爭板模工程之定作人，尚堪可採，原告前揭主張被告乙○○應給付工程款，亦屬無據，不應准許。
（四）原告主張被告丙○○應負系爭支票之責任等語。被告丙○○則以系爭支票係以給被告乙○○買藥之用，被告乙○○
      將之交給原告做為工程款，伊並不知情等語置辯。按票據
      係一種無因證券，凡在票據上簽名者，均應依票據所載文
      義負責，發票人既承認系爭支票係其所簽發，則不論其係
　　　簽給何人，亦不問其簽發之原因如何，對於善意持有支票
　　　之第三人均應負其責任；票據債務為無因債務，苟執票人
  　　之取得票據並非出於惡意或詐欺，則凡在票據上簽名者，
　　　即應依票上所載文義負責，至其發生之原因如何，在所不
　　　問，此觀票據法第二條及第十條（現行法第五條）之規定
　　　自明（最高法院五十年度台上字第一九二三號、四十八年
  　　度台上字第一０二七號判決意旨參照）。查，被告丙○○
　　　對系爭支票之真正並不爭執，雖以該支票係其交給其父即
　　　被告乙○○買藥之用，然被告乙○○將之交給原告做為給
  　　付工程款之用，原告取得系爭支票係出於善意取得，依前
　    揭最高法院判決意旨及票據法第五條第一項之規定，被告
      丙○○自應負票據上責任，則原告請求被告依票據關係給
      付票款三十萬元，即屬有據，應予准許。
（五）原告主張被告丁○○係系爭第三樓板模工程之定作人等語
      。被告丁○○則以其係擔任教職，不懂工程，且原施作工
      程契約內容均未變更，其並未另行與原告合意成立承攬契
      約，不得因代位清償而承擔慶虹公司之債務或取得定作人
      地位等語置辯。經查：１、證人戊○○到庭證稱：系爭工
      程伊是做鷹架部分，做到二樓時就停工，是乙○○、丁○○、許清宜他們不做，錢也不付，之後丁○○又說要做，
      三樓的錢他要負責，所以才開始做；許清宜、丁○○、許
      淑玲、許王春、乙○○都有會同叫伊去做工程，當初是許
      清宜，然後是丁○○，後來是許王春跟伊接洽工程，丙○○是另外一場，這一場沒有做等語。被告丁○○雖否認證
      人戊○○所為之證述，然其僅單純否認，並未舉證證人之
      證述有何錯誤之處，再證人戊○○所為之證述，並非均不
      利於被告三人，已如前述，是證人戊○○所為之證述，並
      無偏頗之處，自可採信。則由證人戊○○之證述觀之，被
      告丁○○確有與原告洽談施作系爭第三樓板模工程之事宜
      。２、系爭第一、二樓板模工程完工後，訴外人許清宜已
      積欠原告六十三萬一千六百元工程款未為清償，如非被告
      丁○○同意支付第三樓板模工程款，按諸一般常情，原告
      於前款尚未收取，豈會同意再施作後期工程之理。３、由
      被告丁○○書寫之收據及領據其內容為：(1)九十五年九月
      十八日「自丁○○君收到板模（鹿港鎮○○段三三六六地
      號工地）代墊前期部分工程款共計壹拾萬元整，恐口說無
      憑，特以此據為憑。立據人：甲○○」。(2)九十五年十一
      月二十七日「茲向丁○○君收取鹿港鎮○○段地號三三六
      六共八戶住宅預付第三樓層板模工程第二次工程款計新台
      幣參萬元整，恐說無憑特此為證。具領人：施榮竹。說明
      ：已於九十五年九月十八日付第一次工程款新台幣壹拾萬
      元整。」。(3)九十六年二月十六日「茲向丁○○君收取建
      屋坐落鹿港鎮○○段三三六六號板模包工三樓第三期工程
      款新台幣貳萬元整。具領人：甲○○」。(4)九十六年五月
      二十一日「茲向丁○○君領取建屋坐落於地號鹿港鎮○○
      段三三六六號平等路（八戶）板模包工第三樓層第四次工
      程款新台幣壹萬伍仟元整，具領無誤。具領人：甲○○」
      ，有上開收據、領據（九十六年五月二十一日為領據，餘
      為收據）等四紙在卷可按。上開收據、領據之內容，除九
      十五年九月十八日記載代墊前期部分工程款外，其餘均係
      支付系爭第三樓層板模工程款，非如被告丁○○所辯稱之
      代墊款，且如為代墊款，則應先清償第一、二層樓之工程
      款，焉有先支付第三層樓之工程款。又被告丁○○於本院
      辯論時陳稱：是承購戶找慶虹公司，慶虹公司才找伊出面
      幫忙，伊與慶虹公司負責人再去聯絡板模工人等人，這些
      工人才表示願意幫忙，如果願意幫忙就先拿十萬元，所以
      就先給十萬元，等到收到客戶的買屋款時，再給付工程款
      等語（本院九十六年八月十七日言詞辯論筆錄）。再參酌
      被告丁○○所書寫之上開收據、領據，其於第一次付款十
      萬元有代償之性質外，其餘均係支付第三層樓之板模工程
      款，均足以證明被告丁○○確有與原告協議願負擔系爭第
      三層樓板模之工程款，原告始願再施作第三層樓板模工程
      ，而非僅係代償工程款。４、綜上所述，系爭第三層樓板
      模工程，縱認被告丁○○原非定作人，然其後已同意負擔
      施作工程之費用，則其前揭抗辯，即無可採，原告自得請
      求被告丁○○給付系爭第三層樓板模工程款。
六、從而，原告依據票據關係請求被告丙○○給付三十萬元，及
    自支付命令送達翌日起即九十六年六月二日起至清償日止，
    按年息百分之五計算之利息。及依據契約關係請求被告丁○○給付三十一萬九千八百元，及自支付命令送達翌日起即九
    十六年六月二日起至清償日止，按年息百分之五計算之利息
    之範圍內，核屬正當，應予准許，逾此部分之請求，則為屬
    據，應予駁回。
七、原告及被告丁○○分別陳明願供擔保聲請宣告假執行及免為
    假執行，就原告勝訴部分，經核均無不合，爰分別酌定相當
    之擔保金額准許之。至於原告敗訴部分，其假執行之聲請，
    即因訴之駁回而失所附麗，應併駁回之。
八、本件判決之基礎已臻明確，兩造其餘攻擊防禦方法，經審酌
    後於判決結果不生影響，無庸一一論列，併此敘明。
據上論結，本件原告之訴為一部有理由，一部無理由，依民事訴
法第三百八十五第一項前段、第七十九條、第八十五條第一項但
書、第三百九十條第二項、第三百九十二條第二項，判決如主文
。
中　　華　　民　　國　　96　　年　　 9　　月　　28　　日
                  民事第二庭    法　官　陳秋錦
以上正本係照原本作成。
如對判決上訴，應於判決送達後20日內向本院提出上訴狀。
中　　華　　民　　國　　96　　年　　9 　　月　　28　　日
                      　　　    書記官　王惠嬌
